【裁判字號】    88,交上易,3218
【裁判日期】    890215
【裁判案由】    過失傷害
【裁判全文】
臺灣高等法院臺中分院刑事判決                八十八年度交上易字第三二一八號
    上訴人
    即被告  丙○○
右上訴人因過失傷害案件，不服台灣台中地方法院中華民國八十八年十一月十五日第
一審判決（民國八十八年度交易字第五八三號，起訴案號：台灣台中地方法院檢察署
民國八十八年度偵字第一六四三二號），提起上訴，本院判決如左：
    主  文
原判決撤銷。
丙○○因過失傷害人致重傷，處有期徒刑肆月，如易科罰金，以參佰元折算壹日，緩
刑參年。
    事  實
原審判決書所記載之事實，除「致乙○○受有腹部鈍挫傷併脾臟破裂及內出血、右側
髖股遠端骨折併橈尺骨脫位之傷害」部分，應更正為「致乙○○受有腹部鈍挫傷併脾
臟破裂及內出血、右側髖股遠端骨折併橈尺骨脫位之傷害，而乙○○之脾臟因破裂嚴
重而切除。嗣丙○○與乙○○已就民事部分達成和解，由丙○○賠償乙○○新臺幣（
下同）十五萬元。」外，其餘與本院認定之犯罪事實相同，茲引用之（如附件）。
    理  由
一、引用原審判決書所記載之證據。又告訴人乙○○之脾臟因破裂嚴重而切除之事實
    ，已據告訴人陳明在卷，復有私立中山醫學院附設孫中山先生紀念醫院民國八十
    九年一月四日中山醫（８９）川博字第○○○８號函在卷可稽。
二、按傷害之身體或健康，有重大不治或難治之傷害，即屬重傷害之範疇，觀諸刑法
    第十條第四項第六款之規定即明。查告訴人之脾臟因破裂嚴重而切除之事實，已
    據告訴人陳明在卷，復據前揭醫院函敘明確，而脾臟切除，對於人之身體自有重
    大不治之傷害，應該當於上述重傷害之構成要件，至為灼然。核上訴人即被告（
    以下簡稱被告）丙○○所為，係犯刑法第二百八十四條第一項後段之過失致重傷
    害罪。惟檢察官起訴意旨認被告所為，係犯同條前段之普通過失傷害罪嫌，起訴
    法條尚有未洽，應酌予變更。原審法院予以被告論罪科刑，固非無見，但查被告
    所為，已致告訴人之脾臟因破裂嚴重而切除，係該當於刑法第二百八十四條第一
    項後段之過失致重傷害罪責，但原審法院未察，竟認被告所為係犯同條項前段之
    普通過失傷害罪責，尚有未合。次查被告與告訴人已就民事部分達成和解，由被
    告賠償告訴人十五萬元，此據被告供明在卷，復有和解書影本存卷可參，但原審
    法院就此部分未及審酌，亦有未妥。被告上訴意旨以其已與告訴人和解等語而憑
    以指摘原判決不當，為有理由，且原判決亦有可議，同屬無可維持，應由本院將
    原判決予以撤銷改判。爰審酌被告過失之程度、肇事後之態度及告訴人所受傷害
    之程度等一切情狀，量處被告有期徒刑肆月，並諭知如易科罰金之折算標準，以
    示懲儆。查被告素行良好，未曾受有期徒刑以上刑之宣告，已經被告供陳明確，
    復有台灣台中地方法院檢察署刑案資料查註紀錄表在卷可考，且被告事後已與告
    訴人達成和解，賠償渠之損害，有和解書影本在卷可憑，因認被告經此教訓，當
    知警惕而無再犯之虞，本院認為其所受前揭刑之宣告，以暫不執行為適當，爰併
    予宣告緩刑參年，以啟自新。至本件固係被告為自己之利益而上訴，但因原審法
    院之判決適用法條不當而原判決經本院撤銷，揆諸刑事訴訟法第三百七十條但書
    之規定，本院自得諭知較重於原審判決之刑，附此敘明。
三、據上論斷，應依刑事訴訟法第三百七十三條、第三百六十九條第一項前段、第三
    百六十四條、第二百九十九條第一項前段、第三百條，刑法第二百八十四條第一
    項後段、第四十一條、第七十四條第一款、罰金罰鍰提高標準條例第一條前段、
    第二條前段判決如主文。
本案經檢察官甲○○到庭執行職務。
中      華      民      國    八十九      年      二      月    十五    日
                                  臺灣高等法院台中分院刑事第五庭
                                        審判長法  官  吳  重  政
                                              法  官  朱      樑
                                              法  官  李  寶  堂
右正本證明與原本無異。
不得上訴。
                                              書記官  蕭  玉  真
中      華      民      國    八十九      年      二      月    十六    日
附錄：
刑法第二百八十四條第一項：
因過失傷害人者，處六月以下有期徒刑，拘役或五百元以下罰金，致重傷者，處一年
以下有期徒刑，拘役或五百元以下罰金。
                                                                        Ａ
臺灣臺中地方法院刑事判決                        八十八年度交易字第五八三號
    公  訴  人  臺灣台中地方法院檢察署檢察官
    被      告  丙○○  男三十二歲（民國○○○年○○月○○○日生）
                  住台中市○○路○段四二五號十五樓之三
                        身分證統一編號：Ｚ000000000號
右列被告因過失傷害案件，經檢察官提起公訴（八十八年度偵字第一六四三二號），
本院判決如左：
    主  文
丙○○因過失傷害人，處有期徒刑參月，如易科罰金，以參佰元折算壹日。
    事  實
一、丙○○於民國八十八年五月十八日上午九時五分許，駕駛車牌號碼ＳＤ─四四二
    二號自小客車，由西往東方向沿台中市○○路行駛，途經南屯路與文心路之設有
    號誌之交岔路口時，應注意南屯路方向綠燈適轉換成黃燈，尚未轉換成紅燈，即
    快速通過該交岔路口，進入交岔路口後未注意車前狀況及採取必要安全措施，適
    有乙○○騎乘車牌號碼ＩＭＬ─三三九號重機車由南往北方向沿文心路行駛，在
    交岔路口前見文心路方向轉為綠燈而前進，二車因而發生碰撞，致乙○○受有腹
    部鈍挫傷併脾臟破裂及內出血、右側髖股遠端骨折併橈尺骨脫位之傷害。
二、案經乙○○訴由臺灣台中地方法院檢察署檢察官偵查起訴。
    理  由
一、訊據被告丙○○對其於右揭時、地駕車肇事致被害人乙○○受傷之事實固坦承不
    諱，惟辯稱：其當時是駕車沿著台中市○○路經過文心路口，在進入文心路口時
    其行駛之方向為綠燈，到了路口過了三分之二處燈號始變為紅燈，其認為自己並
    無過失，是被害人闖紅燈云云。然查右揭事實，業據被害人乙○○於歷次偵、審
    中指訴甚詳，並有道路交通事故調查報告表、肇事現場圖及驗傷診斷證明書各一
    份附卷可稽。次查，本件被告於駕車進入右揭交岔路口後，行駛到一半號誌始轉
    換為黃燈，被告始加速通過等情，業據被告於肇事後向現場處理之員警楊榮文坦
    承，有前揭肇事現場圖之當事人陳述經過欄在卷可憑。按汽車駕駛人應注意車前
    狀況，並隨時採取必要之安全措施，道路交通安全規則第九十四條第三項定有明
    文。被告駕車自應注意上述道路交通安全規則之規定，且依當時情形，客觀上並
    無不能注意之情形，又其於通過肇事交岔路口之際，見燈號已次第轉換為黃、紅
    燈，更應注意車前狀況謹慎行駛，詎其竟疏未注意，以致肇事，致人受傷，被告
    顯有過失。雖被害人騎乘機車於肇事交岔路口，疏未注意車前路面尚未淨空之狀
    況，即貿然前行，亦有過失，然此仍無解於被告應負過失之責，則被告猶辯稱己
    無過失云云，顯係卸責之詞，洵無足採。是被害人因本件車禍受傷，與被告之過
    失行為間，具有相當因果關係。從而，本件事證明確，被告犯行應堪認定。
二、核被告所為，係犯刑法第二百八十四條第一項前段之過失傷害罪。爰審酌被告過
    失之程度、肇事後之態度、至目前為止尚未與被害人達成和解，給付賠償及被害
    人所受傷害之程度等一切情狀，量處如主文所示之刑，並諭知易科罰金之折算標
    準，以示懲儆。
據上論斷，應依刑事訴訟法第二百九十九條第一項前段、刑法第二百八十四條第一項
前段、第四十一條、罰金罰鍰提高標準條例第一條前段、第二條，判決如主文。
中      華      民      國    八十八    年      十一    月    十五      日
                                        臺灣台中地方法院交通法庭
                                          法  官      呂  明  坤
右正本證明與原本無異。
如不服本判決，應於判決送達後十日內，向本院提出上訴狀。
                                          書記官
中      華      民      國    八十八    年      十一    月    十七      日
附錄本案論罪科刑法條全文
刑法第二百八十四條第一項：因過失傷害人者，處六月以下有期徒刑，拘役或五百元
                          以下罰金，致重傷者，處一年以下有期徒刑，拘役或五
                          百元以下罰金。


司法院資訊處製作；財團法人民間司法改革基金會備份。
